臺灣臺南地方法院刑事判決　　　　　　　　　　　　　九十一年度交訴字第五八號
　　公　訴　人　臺灣台南地方法院檢察署檢察官
　　被　　　告　乙○○
右列被告因過失致死等案件，經檢察官提起公訴（九十一年度偵字第三七七號），本
院判決如左：
    主  文
乙○○因過失致人於死，處有期徒刑伍月，如易科罰金，以參佰元折算壹日；又駕駛
動力交通工具肇事，致人死亡而逃逸，處有期徒刑陸月，如易科罰金，以參佰元折算
壹日。應執行有期徒刑拾月，如易科罰金，以參佰元折算壹日。又服用酒類，不能安
全駕駛動力交通工具而駕駛，處拘役伍拾日，如易科罰金，以參佰元折算壹日。均緩
刑肆年。
    事  實
一、乙○○於民國九十年八月一日二十一時許，在台南縣學甲鎮朋友處飲用高梁酒後
    ，已達不能安全駕駛動力交通工具之程度，原應注意飲酒後，吐氣所含酒精濃度
    超過每公升０‧二五毫克以上者，將為酒力所困，辨識力、注意力、反應力均不
    如常，依規定不得駕車，竟仍於次日即八月二日凌晨二時十五分許，駕駛車牌號
    碼ＵＡ－三○二六號自用小客車，自台十七線經台南縣七股鄉轉南一七六線，西
    向東左轉佳西公路，由南往北方向行駛，途經佳西公路、文化路之交岔路口時，
    因酒後、注意力、反應力、操控能力均變差及理應注意汽車行駛時，駕駛人應注
    意車前狀況，並隨時採取必要之安全措施，與駕駛人駕駛汽車，應遵守道路交通
    標誌、標線、號誌之指示並注意車前狀況隨時採取必要之安全措施及閃光黃光表
    示「警告」，車輛應減速接近，注意安全，小心通過，及行車速度，依標誌之規
    定，無標誌者，在市區道路，時速不得超過四○公里之規定。而依當時天候晴、
    雖為夜間然有路燈照明、柏油路面、路面乾燥、無缺陷、道路上未有任何障礙物
    、視距復屬良好、號誌動作正常等情形以觀，客觀上亦無不能注意之情事，其竟
    疏於注意車前狀況及左右來車，貿然以高速通過該路口。適同一時地許文龍騎乘
    車號ＯＡＺ－一八○號重型機車，沿文化路由東往西方向行駛，亦應注意遵守道
    路交通標誌、標線、號誌之指示，並注意汽車行駛時，駕駛人應注意車前狀況，
    並隨時採取必要之安全措施，及閃光紅燈表示「停車再開」，車輛應減速接近，
    先停止於交岔路口前，讓幹道車優先通行後認為安全時，方得續行之規定，而依
    當時之情形，又無不能注意之情事，竟亦疏於注意，於通過上開交岔路口時，仍
    貿然前行，未注意車前狀況隨時取應變措施。由於雙方皆有上述過失，避剎皆已
    不及，雙方之車輛遂於前開交岔路口發生碰撞，乙○○之小客車並拖行許文龍之
    機車向左前方滑行約七十五公尺。許文龍因之受有「左側顏面撞挫傷併左眼淤血
    、左臉頰挫刮傷、左耳流血、左側顏面腫脹、左胸肋連迦胸併胸腹側氣血胸、左
    側胸腹背際大面積撞挫傷、右肩頭挫傷、左小腿二截骨折併背足挫裂傷、右小腿
    下端挫傷、左手臂挫刮傷」等傷害。豈料乙○○雖明知駕車肇事致許文龍受傷，
    然其竟未下車察看，或採取其他必要之救護措施，而逕行棄車逃離現場至附近草
    叢躲藏。後經警循線查獲上情。許文龍經送醫急救後，仍因傷重不治死亡；而乙
    ○○經警當場測得之吐氣酒精濃度，則高達每公升零點五九毫克，確已達於不能
    安全駕駛車輛之程度。
二、案經許文龍之妻甲○○提起告訴及臺灣臺南地方法院檢察署檢察官據報相驗後偵
    查起訴。
    理  由
一、訊據被告乙○○對於右述酒後駕車因行車過失致被害人許文龍死亡事實，於警訊
    時及偵審中坦承不諱，此外並有台南縣警察局道路交通事故調查報告表、吐氣酒
    精濃度測試記錄表、刑法第一百八十五條之三案件測試觀察記錄表各一份，以及
    現場蒐證照片十二張附卷可證。而被害人許文龍因本件車禍死亡，經臺灣臺南地
    方法院檢察署檢察官督同檢驗員相驗屬實，並製有勘驗筆錄、驗斷書及相驗屍體
    證明書各一份存卷可考，其犯行當可確定。
二、惟被告又辯稱：肇事後因心中慌亂，第一反應是即時找人幫忙處理，所以慌忙離
    開車子離開現場，再找人幫忙或叫救護車前來，因此在離開現場未滿一百公尺時
    ，躊躇未定，不知過了多久，警察前來，答辯人即向警察投案，符合自首要件，
    而非逃逸，如果要逃開車離開不是更方便嗎？云云置辯。經查：被告於九十年八
    月二日上午四時三十分警訊中供稱：「因有人叫我不要跑，我因害怕便逃離現場
    ，並躲到附近草叢，不久被警方發現逮捕」；於同日檢察官偵訊筆錄中供稱：「
    車禍後我很害怕，躲在旁邊草堆」等語，已坦承肇事逃逸犯行在卷。另證人黃孟
    子於當日警訊中證稱：「我有看見該肇事者穿黑色短袖衣服下車，並要逃跑，我
    還告訴他你撞到人不可逃跑，但還是被他跑掉」「當時我看見他向西面逃跑並跌
    倒後爬起來再跑」等語，足認被告確有肇事逃逸犯行，所辯係事後卸責之詞，不
    足採信。
三、按汽車行駛時，駕駛人應注意車前狀況，並隨時採取必要之安全措施；閃光黃燈
    表示「警告」，車輛應減速接近，注意安全，小心通過；閃光紅燈表示「停車再
    開」，車輛應減速接近，先停止於交岔路口前，讓幹道車優先通行後認為安全時
    ，方得續行，道路交通安全規則第九十四條第三項、道路交通標誌標線號誌設置
    規則第二百一十一條第一項、第一款、第二款定有明文。次按：行車速度，依標
    誌之規定，無標誌者，在市區道路，時速不得超過四○公里，第九十三條第一項
    第一款前段，亦有明文。本件被告駕車於道路上行駛，本應注意上開道路交通安
    全規則，而案發當時，天候晴、日間自然光線充足、雖為夜間然有車燈可供照明
    、柏油路面、路面乾燥、無缺陷、道路上未有任何障礙物、視距復屬良好、號誌
    動作正常等情形以觀，復有台南縣警察局道路交通事故調查報告表一紙載明可考
    ，據此判斷，客觀上亦無不能注意之情事，其行經閃光黃燈交叉路口竟疏於注意
    車前狀況、未減速慢行及疏未注意左右來車，致與被害人所騎乘之機車相撞，並
    拖行被害人機車長達七十五公尺，是被告之駕駛行為，顯有過失。而被害人行經
    閃光紅燈交叉路口疏未注意車前狀況及左右來車，未依規定減速接近，先停止於
    交岔路口前，讓幹道車優先通行，其駕車亦有過失，本院認為被告之過失行為，
    為本次肇事次因，被害人之過失行為，為本件肇事主因。
四、再按刑法第一百八十五條之四之駕車肇事逃逸罪，其立法意旨係在維護交通安全
    ，加強救護，減少被害人之死傷，促使駕駛人於肇事後，能對被害人及時救護，
    因之行為人如駕車肇事致被害人受傷後，業已逃離現場，則因其肇事後未能立即
    對被害人施以及時之救護，以減少被害人之死傷，故其行為即已該當本條之犯罪
    構成要件。經查，本件被告明知肇事致人受傷，然其竟未立即下車，並對被害人
    施以及時之救護，而棄車逃離現場，已如前述，是其行為已該當前述刑法第一百
    八十五條之四之駕車肇事逃逸罪之犯罪構成要件，應無疑義。
五、又查：被害人駕駛機車，行經上述交岔路口，穿越道路未注意左右來車，係本件
    車禍之肇事主因，已如前述，然被告之前述過失，既與被害人之過失，併合而為
    本件車禍肇事之原因，故被害人之過失或可供做量刑時之斟酌，但被告之刑責則
    不能因此相扺而獲得免除。
六、末查，本件告訴人係因此次車禍而受有如事實欄所載死亡之結果，故被告之過失
    駕車行為，與被害人之死亡結果間，復具有相當因果關係，是本件事證已甚明確
    ，被告過失致死之犯行堪予認定。
七、按酒精使用後對人體之影響，除造成自主神經系統亢奮，與認知功能之暫時性缺
    損外，與駕駛能力有關者，為對於移動景物的追蹤能力、經強光照射後恢復視力
    ，及監視四周的注意力等，而此三種能力在夜間駕車尤其重要，許多人飲酒後因
    沒有可自覺的生理反應，以致腦部功能已缺損而仍不自知照常開車，此乃許多酒
    後駕車造成意外事故之主因之一（台北醫學院附設醫院精神科蔡尚穎主任論文「
    酒精對人體生理與行為之影響」參照），亦為刑法修正增訂第一百八十五條之三
    之立法理由。次按，許多研究指出呼氣酒精濃度達每公升０．二五毫克以上或血
    液中酒精濃度達０．０五﹪（五０mg/dl）以上，將使其複雜技巧障礙、駕駛能
    力變壞肇事率比未飲酒時高二倍（參見司法院第四十五、第四十六期司法業務研
    究會研究專輯刑事法律專題研究（十七）第三０七頁，中央警察大學交通學系暨
    交通管理研究所蔡中志——對飲酒不能安全駕駛之執法研究）。再者，道路交通
    安全規則第一百十四條第二款規定，汽車駕駛人飲酒後吐氣所含酒精成份（即濃
    度）超過每公升０．二五毫克以上者，不得駕車，即是基於酒精對人體中樞神經
    系統有麻醉作用，為維護安全駕駛，而為之禁止規定。另刑法第一百八十五條之
    三所稱服用酒類或其他相類之物，不能安全駕駛動力交通工具之公共危險條款，
    則屬抽像危險犯之規定，此種抽象危險犯係伴隨飲酒過量駕車之行為而當然成立
    。換言之，只需客觀上有此種行為出現，危險即視為存在，是否果真肇事，並不
    影響公共危險罪責之成立，然如確實因之駕車肇事，其刑責之明顯性，自更不待
    言。又參考德國、美國之認定標準，對於酒精濃度呼氣已達每公升０．五五毫克
    或血液濃度達０．一一％以上，肇事率為一般正常人之十倍，認為已達「不能安
    全駕駛」之標準；至於上揭數值以下之行為，如輔以其他客觀事實得作為「不能
    安全駕駛」之判斷，亦認為應依刑法第一百八十五條之三之規定移送法辦處以刑
    罰，此有法務部八十八年五月十八日法八八檢字第００一六六九號函可資參照。
八、另查，被告於上述時、地，酒後駕車肇事之事實，除據其供認屬實外，被告駕車
    肇事後，經警測得其吐氣之酒精濃度尚達每公升０．五九毫克，亦有吐氣酒精濃
    度測試報告表一紙在卷可按，超過法務部所定之每公升０．五五毫克之標準，參
    照右開說明可知，被告縱有優越之駕駛技巧可閃避道路之障礙，然有酒後駕駛能
    力降低之情形，而依前述道路交通安全規則之規定本不得駕車，被告竟無視上開
    規定，猶駕車外出，嗣後並因酒後行車不穩及疏未注意車前狀況，致撞及被害人
    ，足證被告當時之注意力已無法集中，飲酒後確已影響其判斷力及肢體協調能力
    ，故被告駕車當時，業已陷於不能安全駕駛之程度甚明。
九、核被告乙○○所為，係犯刑法第二百七十六條第一項之普通過失致死罪、同法第
    一百八十五條之三之酒醉駕車罪及第一百八十五條之四之肇事逃逸罪。被告所犯
    過失致人於死罪，係酒醉駕車肇事因而致人死亡，且依法應負刑事責任，故應依
    道路交通管理處罰條例第八十六條第一項之規定，加重其刑。而被告所犯前述三
    罪間，構成要件不同，行為互殊，應予分論併罰。本院審酌被告犯罪之動機、目
    的，其生活狀況、品行、智識程度、本件犯罪所生之危險、損害，與其過失程度
    ，以及其駕車肇事後，經警當場測得之吐氣酒精濃度，仍達每公升零點五九毫克
    ，是其酒後駕車之惡性非輕，然被告犯罪後已與被害人之家屬，就民事賠償問題
    達成和解，亦有台南縣七股鄉調解委員會調解筆錄一紙在卷可憑。及被害人之疏
    失行為，係本件車禍之肇事主因，而被告之駕駛行為，則僅為該車禍之肇事次因
    ，及被告犯後仍翻易前詞，矯言掩飾犯行等一切情狀，分別量處如主文所示之刑
    ，並定其應執行之刑及易科罰金之折算標準，以資懲儆。又被告前未曾受有期徒
    刑以上刑之宣告，復有臺灣高等法院被告全國前案紀錄表一紙在卷可按，其經此
    教訓，當知謹慎，信無再犯之虞，本院認所宣告之刑，以暫不執行為適當，併諭
    知緩刑四年，以勵自新。
據上論斷，應依刑事訴訟法第二百九十九條第一項前段，道路交通管理處罰條例第八
十六條第一項，刑法第一百八十五條之三、第二百七十六條第一項、第一百八十五條
之四、第四十一條第二項、第七十四條第一款、第五十一條第五款，罰金罰鍰提高標
準條例第一條前段、第二條，判決如主文。
中      華      民      國      九十一      年    四    月      一     日
                                臺灣臺南地方法院交通法庭
                                    法  官  蔡  直  青
右正本證明與原本無異。
如不服本判決，應於判決送達後十日內向本院提出上訴狀( 應附繕本 )。
                                    書記官  孫  鈴  堯
中      華      民      國      九十一      年    四    月      三     日
附錄本案論罪科刑法條全文：
中華民國刑法第一百八十五條之三
服用毒品、麻醉藥品、酒類或其他相類之物，不能安全駕駛動力交通工具而駕駛者，
處一年以下有期徒刑、拘役或三萬元以下罰金。
中華民國刑法第二百七十六條第一項
 (過失致死罪)
因過失致人於死者，處二年以下有期徒刑、拘役或二千元以下罰金。
中華民國刑法第一百八十五條之四
駕駛動力交通工具肇事，致人死傷而逃逸者，處六月以上五年以下有期徒刑。
